臺灣臺北地方法院簡易民事判決
                                 109年度北簡字第11763號
原      告  陳可薇  

訴訟代理人  武沁    
            林定賢  
被      告  余素美  

上列當事人間請求返還定金事件，於中華民國110年1月25日言詞
辯論終結，本院判決如下： 
    主  文
原告之訴及假執行之聲請均駁回。
訴訟費用由原告負擔。
    事實及理由
一、原告主張：兩造於民國109年2月14日簽定訂金收據（下稱系
    爭訂金收據），約定於同年3月10日簽訂不動產買賣契約，
    由原告以新臺幣（下同）780萬元購買被告所有門牌號碼臺
    北市○○區○○○路0段00巷0號8樓之10房屋（下稱系爭房屋），
    並於同日給付被告10萬元。其後原告發現被告隱瞞系爭房屋
    於109年以前即有嚴重漏水問題，並自106年2月起積欠大樓
    管理費。而訴外人即原告之母武沁發現系爭房屋有漏水情形
    ，即於109年3月1日找廠商評估，發現漏水嚴重，致原告難
    以一般價格購買系爭房屋，經多次連絡被告，被告均置之不
    理。因被告迄未修復漏水，亦未賠償樓下屋主所受損害，原
    告慮及買受系爭房屋後可能遭樓下屋主求償，導致兩造未簽
    訂不動產買賣契約，此屬可歸責於被告之事由。又原告於預
    約訂立時交付被告10萬元，此係以擔保本約成立為目的，屬
    立約定金。依系爭訂金收據所載：「…若乙方（即被告）未
    依約簽立買賣契約並交付證件，則需退還所收受之訂金（新
    台幣拾萬元整），同時賠償同額之罰金予甲方（即原告）」
    之約定，及類推適用民法第249條第3款規定，被告應加倍返
    還所受領之定金即20萬元，為此提起本件訴訟，並聲明：被
    告應給付原告20萬元，及自起訴狀繕本送達翌日起至清償日
    止，按年息5％計算之利息；原告願供擔保，請准宣告假執行
    。
二、被告方面
（一）被告於109年1月間出售系爭房屋，訴外人即原告之母武沁
      於農曆新年前後，數次至系爭房屋看屋，與被告磋商議價
      、簽約並交付定金，武沁為本件系爭房屋之實際買方，僅
      係以原告名義購買。被告樓下住戶（指同址7樓之10）於1
      09年農曆年後通知被告有漏水情形，被告已於同年2月7日
      委請專業人員即訴外人陳倪坤帶儀器檢測系爭房屋狀況，
      檢測結果顯示並無漏水問題，而是被告隔壁（指同址8樓
      之9）漏水，但因樓下持續漏水，被告亦配合樓下房客檢
      測漏水原因，依社區管理員筆記：「2月19日（三）李榮
      次8F-10余's明天8：30分有專家檢修漏水」所載，本件遲
      至109年2月20日始釐清漏水原因為系爭房屋熱水管破損，
      被告於同年2月14日簽訂系爭訂金收據時，無從確認系爭
      房屋有漏水瑕疵存在。且武沁得知系爭房屋有漏水瑕疵後
      ，仍執意購買，雙方談妥由武沁選聘修漏師傅，被告負擔
      修繕費用，被告已於同年3月15日將漏水問題修繕完畢。
      然經被告屢次催告，原告均拒絕簽訂不動產買賣契約。被
      告爰以民事答辯狀繕本送達，作為解除系爭訂金收據之意
      思表示。
（二）系爭訂金收據為擔保簽立本約即不動產買賣契約之預約，
      而本件並無給付不能之情事。原告給付之10萬元屬猶豫定
      金，系爭訂金收據上關於訂金之沒收及返還效力等記載，
      係針對日後兩造違反簽訂買賣契約義務之法律效果，並未
      排除民法第249條規定之適用。縱系爭房屋有漏水或未繳
      管理費之事實，被告均有於交付系爭房屋予原告前，將該
      瑕疵修補之能力及意願；又被告交付系爭房屋予原告前，
      除漏水瑕疵已確屬不能除去者外，原告無從依民法第354
      條第1項、第359條規定，主張被告應負瑕疵擔保責任及解
      除本件買賣預約。況本件漏水之修繕費用僅43,000元，占
      買賣契約總價之比例甚小，且系爭房屋熱水管破損所致漏
      水並不影響本身居住品質，系爭房屋已具備物之效用及性
      質，又被告已修繕完畢，原告竟拒絕簽立本約，違反禁反
      言及誠信原則。因原告並未合法解除系爭訂金收據，且拒
      絕簽立不動產買賣契約，屬可歸責原告之事由致契約無法
      履行，依系爭訂金收據之約定，並類推適用民法第249條
      第2款規定，被告不負返還定金之責。
（三）並聲明：原告之訴及假執行之聲請均駁回；如受不利判決
      ，願供擔保請准宣告免為假執行。　　　　　　　　　
三、本院得心證之理由
（一）原告主張兩造於109年2月14日簽定系爭訂金收據，約定於
      同年3月10日簽訂不動產買賣契約，由原告以780萬元購買
      被告所有系爭房屋，並於同日給付被告10萬元，且兩造並
      未於109年3月10日前簽訂不動產買賣契約之事實，業據其
      提出訂金收據1件為證（見本院卷第13頁），並為兩造所
      不爭執，堪信為真實。
（二）按「定金，除當事人另有訂定外，適用左列之規定：一、
      契約履行時，定金應返還或作為給付之一部。二、契約因
      可歸責於付定金當事人之事由，致不能履行時，定金不得
      請求返還。三、契約因可歸責於受定金當事人之事由，致
      不能履行時，該當事人應加倍返還其所受之定金。四、契
      約因不可歸責於雙方當事人之事由，致不能履行時，定金
      應返還之」，民法第249條定有明文。又按立約定金，亦
      名猶豫定金，即在契約成立前交付之定金，用以擔保契約
      之成立。若本約成立，立約定金即變更為確保契約之履行
      為目的，固有民法第249條規定之適用；本約如未成立，
      定金之效力仍應類推適用該條文之規定（最高法院91年度
      台上字第635號、93年度台上字第441號裁判意旨參照）。
　　　經查：
　　　1.觀諸兩造簽訂之系爭訂金收據約定：「甲方（買方，即
        原告）預定購買乙方（賣方，即被告）之不動產，雙方
        約定民國109年3月10日簽訂不動產買賣契約：※標的物
        ：【臺北市○○區○○○路0段00巷0號8樓之10，權利範圍如
        權狀】，買賣總價款新台幣柒佰捌拾萬元整。甲方先支
        付訂金新台幣拾萬元整並由余素美簽收保管。雙方須於
        民國109年3月10日前簽訂不動產買賣契約，同時甲方當
        天再支付新台幣肆佰萬元整，乙方交付證件，若甲方逾
        期未簽立買賣契約，乙方得沒收本訂金。若乙方未依約
        簽立買賣契約並交付證件，則需退還所收受之訂金（新
        台幣拾萬元整），同時賠償同額之罰金予甲方」可知，
        此訂金收據僅屬買賣之「預約」，用以擔保本約 (買賣
        契約) 之成立為目的，是原告所交付之10萬元，核其性
        質為「立約定金」。
　　　2.次按當事人主張有利於己之事實者，就其事實有舉證責
        任，民事訴訟法第277條本文定有明文。又民事訴訟如
        係由原告主張權利者，應先由原告負舉證之責，若原告
        先不能舉證，以證實自己主張之事實為真實，則被告就
        其抗辯事實即令不能舉證，或其所舉證據尚有疵累，亦
        應駁回原告之請求（最高法院17年上字第917號判例意
        旨參照）。原告固主張本件係因系爭房屋有漏水瑕疵及
        積欠管理費之問題，致原告無法與被告簽訂不動產買賣
        契約，而屬可歸責於被告之事由，致未能履行云云。惟
        查，本件被告並未拒絕與原告簽訂不動產買賣契約，且
        系爭房屋仍為被告所有，有卷附建物所有權狀、土地所
        有權狀足佐（見本院卷第51、53頁），本件亦無不能簽
        訂不動產買賣契約之情事，並非給付不能，自無民法第
        249條第3款規定之適用。至於原告基於系爭房屋有上述
        漏水及欠繳管理費爭議問題，就其自身利弊得失為權衡
        考量，而不願與被告依原約定價格簽訂不動產買賣契約
        ，尚難謂此屬可歸責於被告之事由致契約不能履行。
　　　3.至於原告主張被告有隱瞞漏水及積欠管理費而有詐欺之
        嫌一節，為被告所否認，並抗辯：原告在簽訂系爭訂金
        收據前並未向伊詢問漏水之事，且於109年2月7日訴外
        人陳倪坤帶儀器檢查結果是系爭房屋之隔壁漏水，但因
        樓下持續漏水，同年2月20日才確認是系爭房屋之熱水
        管破損，伊並無隱瞞漏水之事等語。經查，證人武沁代
        理原告簽訂系爭訂金收據及交付定金之前，並未詢間被
        告系爭房屋有無漏水問題，此為兩造所不爭執，洵堪認
        定，已難認被告有刻意不告知漏水之事。又依證人黃憲
        智於本院109年10月12日言詞辯論期日到庭證述內容（
        見本院卷第144至145頁）可知，兩造簽訂系爭訂金收據
        前，黃憲智曾委請水電工檢測漏水情形，發現系爭房屋
        及其隔壁都有漏水情形。參以證人李榮次於同日到庭證
        述：陳姓水電師傅有帶儀器來檢查，表示8樓之9水管有
        問題，應該修一修就好，而8樓之9水管修理10天，但該
        址修繕完畢後，樓下7樓之10仍在漏水，後來被告找人
        修理後，樓下就沒有漏水等語（見本院卷第147至149頁
        ），及被告所提出由李榮次所記載之管理員工作日誌上
        所載「2月7日（五）10：35測試7-10漏水，確認8-9給
        水管破裂」（見本院卷第121頁）可知，本件於109年2
        月7日測試結果為同址8樓之9給水管破裂，而該址修繕
        期間約10日，則兩造於109年2月14日簽訂系爭訂金收據
        時，即未能確認是否僅為8樓之9房屋造成漏水問題。再
        依被告所提出之估價單暨109年2月19日、20日、21日管
        理員工作日誌（見本院卷第97、123、183頁）可知，被
        告於109年2月19日向管理員報備於翌日進行修繕漏水，
        同年月20日查看漏水，確認系爭房屋之熱水管破損，被
        告於21日即開始修繕漏水，自難認被告有隱瞞漏水之詐
        欺情事。況不論被告有無隱瞞上述漏水及欠繳管理費之
        事實，本件既係原告拒絕依系爭訂金收據之約定簽訂不
        動產買賣契約，而非被告拒絕簽訂不動產買賣契約，則
        原告主張依上述系爭訂金收據所載：「…若乙方未依約
        簽立買賣契約並交付證件，則需退還所收受之訂金（新
        台幣拾萬元整），同時賠償同額之罰金予甲方」之約定
        ，及類推適用民法第249條第3款規定，請求被告給付20
        萬元，即屬無據。　　　
四、從而，原告請求被告給付原告20萬元，及自起訴狀繕本送達
    翌日起至清償日止，按年息5％計算之利息，為無理由，應予
    駁回。又原告之訴既經駁回，其假執行之聲請失所附麗，應
    併予駁回。
五、又被告請求傳喚證人陳倪坤、盧文賢及函調管理員紀錄簿，
    以證明被告並無蓄意欺瞞漏水一事及漏水已修復之事實（見
    本院卷第106至108頁），惟此等事實業經本院認定如上，尚
    無再調查之必要。本件事證已臻明確，兩造其餘攻擊防禦方
    法，於本判決結果不生影響，爰不一一論述，併此敘明。
六、訴訟費用負擔之依據：民事訴訟法第78條。
中　　華　　民　　國　　110 　年　　2 　　月　　25　　日
                              臺北簡易庭
                                  法  官　郭麗萍
以上正本證明與原本無異。
如不服本判決，應於判決送達後20日內向本庭（臺北市○○區○
○○路0 段000 巷0 號）提出上訴狀。（須按他造當事人之人數
附繕本）。如委任律師提起上訴者，應一併繳納上訴審裁判費。
中　　華　　民　　國　　110 　年　　2 　　月　　25　　日
                                  書記官　陳怡如